最高法院刑事判決　　　　　　九十六年度台上字第六四０五號
上　訴　人　甲○○
選任辯護人　林慶苗律師
上列上訴人因偽造文書案件，不服台灣高等法院中華民國九十四
年五月二十七日第二審判決（九十三年度上訴字第一九一一號，
起訴案號：台灣台北地方法院檢察署九十二年度偵續字第四一三
號），提起上訴，本院判決如下：
    主  文
原判決撤銷，發回台灣高等法院。
    理  由
本件原判決撤銷第一審諭知上訴人甲○○無罪之判決，改判依牽
連犯從一重論處上訴人行使偽造私文書，足以生損害於他人罪刑
，固非無見。
惟查：一、刑法第二百十條之偽造私文書罪，以無製作權之人製
作他人名義之文書為構成要件。是以文書縱非真正名義人所製作
，倘非屬無製作權之人基於偽造文書之故意，假冒真正名義人而
製作該文書，自無從令負偽造文書之罪責。原判決事實認定上訴
人係東上和生之媳婦，東上和生於民國八十八年三月二十六日凌
晨三時許死亡，上訴人未經東上和生同意，持其私章至華南商業
銀行中山分行（下稱華銀中山分行），盜蓋於轉帳支出傳票及取
款憑條上，而予以偽造並持以行使辦理東上和生帳戶內定期存款
新台幣一千萬元之提前解約，再將該筆款項轉存至其子陳介彥設
在該銀行之帳戶內，乃認上訴人所為成立刑法第二百十六條、第
二百十條之行使偽造私文書罪及同法第三百三十九條第一項之詐
欺取財罪。但卷查上述「華南商業銀行轉帳支出傳票」上，係於
「戶名」欄內蓋用東上和生之圓形章，其「製票」及「記帳」欄
則均蓋有「夏明珠」之印章（見本案台灣士林地方法院檢察署九
十一年度偵字第八七六四號偵查卷第十九頁告證五），再徵諸「
收入傳票」、「支出傳票」、「轉帳傳票」均屬商業會計法第十
七條第一項所定之「記帳憑證」，一般至金融機構櫃台辦理提領
帳戶內存款，除需填具提款憑條外，亦似無另有填具「轉帳支出
傳票」之情形，是依上開「轉帳支出傳票」之所載，該傳票似為
銀行內部作業所需之記帳憑證，如何亦屬上訴人基於偽造文書之
故意而假冒東上和生名義製作之文書，即有待查究釐清。原審未
加詳查，僅憑華銀中山分行九十一年十一月二十五日華中山存字
第三七八號函附之東上和生及陳介彥定期存款解約相關資料，認
定上訴人有該部分偽造私文書行為之依據，自嫌調查職責未盡。
二、上述轉帳支出傳票及取款憑條，依其製作之形式，應屬分別
製作之二個不同文書，原判決既認定均為上訴人辦理定存解約及
轉存時所偽造，然上訴人偽造各該文書，究竟係基於何項犯意為
之？其法律關係應如何論斷？攸關判決結果，原判決未為說明論
列，亦嫌理由不備。以上或為上訴意旨所指摘，或為本院得依職
權調查之事項，應認原判決有撤銷發回更審之原因。
據上論結，應依刑事訴訟法第三百九十七條、第四百零一條，判
決如主文。
中　　華　　民　　國　九十六　年   十一   月  二十二  日
                      最高法院刑事第六庭
                          審判長法官  呂　潮　澤
                                法官  孫　增　同
                                法官  吳　　　燦
                                法官  李　英　勇
                                法官  林　錦　芳
      本件正本證明與原本無異
                                      書  記  官
中　　華　　民　　國　九十六　年   十一   月　二十七　日
                                                 H
